【裁判字號】    99,上易,83
【裁判日期】    990323
【裁判案由】    妨害名譽
【裁判全文】
臺灣高等法院高雄分院刑事判決          99年度上易字第83號
上 訴 人
即自訴人  甲○○律師
被    告  乙○○
上列上訴人因自訴被告妨害名譽案件，不服臺灣高雄地方法院98
年度審自字第32號中華民國98年11月20日第一審判決，提起上訴
，本院判決如下：
    主  文
上訴駁回。
    事  實
一、乙○○與甲○○毗鄰而居，平日相處不睦，迭有紛爭，並有
    訴訟案件多件繫屬於法院審理。乙○○於民國97年12月30日
    上午8 時39分接獲台灣高雄地方法院開庭傳票，適見甲○○
    身著西裝欲駕車外出，因而心生不滿，竟在高雄縣鳳山市○
    ○路167 號居所門前，公然以「那個畜牲又要出門了」、「
    畜牲還會穿西裝」等語，影射侮弄折辱甲○○，使其感到難
    堪。
二、案經甲○○向台灣高雄地方法院提起自訴。
    理  由
一、程序方面:按提起自訴，應委任律師行之，刑事訴訟法第319
    條第2 項固定有明文。惟刑事訴訟法自92年9 月1 日修正施
    行後，採強制委任律師為代理人之自訴制度，為自訴制度之
    重大變革，旨在限制濫訴，提高自訴品質，而自訴人具有律
    師資格者，無須委任律師為代理人（最高法院94年度第6 、
    7 次刑事庭會議決議參照），本件自訴人具有律師資格，其
    提起自訴，自毋庸另行委任律師行之。
二、實體方面:
  (一)上揭事實，業據被告乙○○於本院認罪不諱，並謂認罪範圍
    如自訴人自訴狀及原審判決書所載。於原審法院亦同此坦承
    無異，核與自訴人指控各情相符，並有監視錄影機翻拍照片
    3 幀、錄音譯文及自訴狀各1 紙在卷可稽，按被告之自白，
    非出於強暴、脅迫、利誘、詐欺、疲勞訊問、違法羈押或其
    他不當方法，且與事實相符者，得為證據，刑事訴訟法第15
    6 條第1 項定有明文。亦即被告之自白係出於自由意思，且
    與事實相符者，即有證據能力，被告迭次自白，均係出於自
    由意志，自得採為本件判決之基礎。由上揭各證據資料研析
    ，足認被告之自白核與事實相符，本件事證明確，被告犯行
    堪以認定。
  (二)核被告乙○○所為，係犯刑法第309 條第1 項之公然侮辱罪
    。
  (三)原審依刑法第309 條第1 項、第42條第3 項，刑法施行法第
    1 條之1，並審酌被告與自訴人毗鄰而居，本應儘量化異求
    同和諧相處，僅因相處不睦，心生不滿，竟以上開言詞侮辱
    自訴人，致自訴人感到難堪，犯罪後坦承犯行，犯罪地點在
    自宅門前，及被告之生活狀況、智識程度與自訴人之關係等
    一切情狀，量處罰金新台幣6,000 元，並依法諭知如易服勞
    役，以新台幣1,000 元折算1 日。認事用法尚無不合，量刑
    亦稱妥適，自訴人上訴意旨指摘原判決量刑過輕不當。惟量
    刑之輕重，係屬事實審法院得依職權自由裁量之事項，苟於
    量刑時，已依行為人之責任為基礎，並斟酌刑法第57條各款
    所列情狀，而未逾越法定範圍，又未濫用其職權，即不得遽
    指為違法（最高法院98年度台上字第6660號判決意旨參照）
    。本件上訴為無理由，應予駁回。
據上論斷，應依刑事訴訟法第368 條，判決如主文。
中    華    民    國    99    年    3     月    23    日
                刑事第二庭  審判長法  官  林正雄
                                  法  官  黃壽燕
                                  法  官  陳啟造
以上正本證明與原本無異。
不得上訴。
中    華    民    國    99    年    3     月    23    日
                                  書記官  林明威
附錄本判決論罪科刑法條：
刑法第309 條第1 項
（公然侮辱罪）
公然侮辱人者，處拘役或3 百元以下罰金。

司法院資訊處製作；財團法人民間司法改革基金會備份。
